臺灣花蓮地方法院交通事件裁定　　　　　96年度交聲字第17號
原處分機關　交通部公路總局臺北區監理所花蓮監理站玉里分站
異　議　人
即受處分人　丙○○
上列異議人因違反道路交通管理處罰條例案件，對於交通部公路
總局臺北區監理所花蓮監理站玉里分站96年1 月23日所為之處分
（原處分案號：北監玉裁第裁45-P00000000號），聲明異議，本
院裁定如下：
    主  文
原處分撤銷。
丙○○不罰。
    理  由
一、按交通法庭認為聲明異議有理由，或聲明異議雖無理由而原
    處分不當或違法者，應以裁定將原處分經聲明異議部分撤銷
    ，並自為裁定，道路交通案件處理辦法第20條定有明文。次
    按法院受理有關交通事件，準用刑事訴訟法之規定，道路交
    通管理處罰條例第89條前段亦有明文。又認定犯罪事實所憑
    之證據，雖不以直接證據為限，間接證據亦包括在內；然而
    無論直接或間接證據，其為訴訟上之證明，須於通常一般之
    人均不致有所懷疑，而得確信其為真實之程度者，始得據為
    有罪之認定，倘其證明尚未達到此一程度，而有合理之懷疑
    存在以致事實審法院無從取得有罪之確信時，即應由法院為
    被告無罪之判決，最高法院76年度臺上字第4986號著有判例
    可資參照。從而，刑事訴訟上「法院認定被告有罪，就該有
    罪事實不能有任何合理懷疑存在」之原則，於法院審理交通
    案件時亦有適用。易言之，法院於審理行為人違反道路交通
    管理處罰條例案件，當踐行完畢調查證據之程序後，為事實
    之認定時，如就原處分機關所認定之行為人違規事實仍有合
    理懷疑，而無法百分之百確信行為人確有該當於道路交通管
    理處罰條例各該處罰條文之構成要件事實時，即應依訴訟上
    之待證事實「倘有懷疑，則從被告之利益作解釋」之證據法
    則，作對受處分人有利之認定。
二、本件原處分機關認異議人即受處分人丙○○於民國95年12月
    10日上午9時25分許，駕駛車號U7-4539號自用小客車，在臺
    九縣中興路口與林森路口處，為花蓮縣警察局鳳林分局富田
    派出所執勤員警查獲「紅燈右轉」違規，以異議人違反道路
    交通管理處罰條例第53條第2 項規定之行為而掣單舉發，嗣
    將前開舉發通知單送達於異議人，異議人提出申訴，經原處
    分機關函請舉發單位即花蓮縣警察局鳳林分局調查，因認異
    議人確有上開違規行為，乃以「駕車行經有燈光號誌管制之
    交岔路口紅燈右轉行為」之違規事實，依道路交通管理處罰
    條例第53條第2項、第63條第1項規定，於96年1 月23日裁處
    罰鍰新臺幣900元並記違規點數3點。
三、訊據異議人堅詞否認有何違反道路交通管理處罰條例規定之
    行為，辯稱：員警在距離路口紅燈停止線約250 公尺處之大
    彎道攔車，攔車處並無法目視紅燈停止線狀況，是員警未目
    睹伊確有闖紅燈，僅憑伊於紅燈後數秒通過攔車點即推測伊
    闖紅燈，顯違經驗法則，伊實係號誌為綠燈時通過路口等語
    。經查：本件值勤員警於95年12月10日，在臺九縣中興路口
    與林森路口處，為執行交通稽查勤務，乃於距該路口紅燈停
    止線南下約200 公尺處，設站攔車，而攔車處與路口紅燈停
    止線中間，恰為一大彎道，成為視線上之死角，故值勤員警
    無法目睹異議人有無於號誌轉為紅燈後闖越停止線，而係以
    異議人所駕車輛於號誌轉為紅燈約5 秒後通過攔車處之緩衝
    時間，以推斷異議人闖紅燈。又當時異議人車速不快，約時
    速40至50公里等情，業據證人即本件舉發員警乙○○、甲○
    ○證述綦詳，互核大致相符，並有異議人提供之現場照片 2
    幀在卷可佐，應堪認定。準此，足見本件舉發員警並未目睹
    異議人於號誌轉為紅燈後闖越停止線。又員警雖以異議人所
    駕車輛於號誌轉為紅燈約5 秒後通過攔車處推測異議人闖紅
    燈，然攔車處與路口紅燈停止線距離約200 公尺，而斯時異
    議人時速約40至50公里，則異議人如在號誌轉為紅燈時立即
    闖越，亦至少需14.46 秒始能抵達員警設站之攔車處（如以
    時速40公里計算，1秒鐘可行進11.11公尺，則行駛200 公尺
    需18秒；如以時速50公里計算，1秒鐘可行進13.83公尺，則
    行駛200公尺需14.46秒），是證人乙○○、甲○○以異議人
    所駕車輛於號誌轉為紅燈約5 秒後通過攔車處即推測異議人
    有闖紅燈之事實，尚嫌率斷。綜上所述，原處分機關所為舉
    證無法使本院確信異議人確有上揭違規事實，此外，本院復
    查無其他積極證據足資認定異議人確有上述違規行為，揆諸
    首揭說明，異議人之異議為有理由，應由本院將原處分撤銷
    ，並諭知異議人不罰。
據上論結，應依道路交通案件處理辦法第20條，裁定如主文。
中　　華　　民　　國　　96　　年　　4 　　月　　13　　日
                        臺灣花蓮地方法院交通法庭
                            法  官    吳  韻  馨
上列正本證明與原本無異。
如對本裁定不服，應於送達後5日內，向本院提出抗告狀（應抄
附繕本）
                            書記官
中　　華　　民　　國　　96　　年　　4 　　月　　16　　日
